臺北高等行政法院判決
　　　　　　　　　　　　　93年度訴字第00283號
　　　　　　　　　　　　　　　.
原　　　告　甲○○
被　　　告　勞工保險局
代　表　人　乙○（總經理）
訴訟代理人　丁○○
　　　　　　丙○○
上列當事人間因勞保事件，原告不服行政院勞工委員會中華民國
92年11月21日勞訴字第0920054685號訴願決定（發文日期：92年
12月4日），提起行政訴訟。本院判決如下：
　　主  文
原告之訴駁回。
訴訟費用由原告負擔。
　　事  實
一、事實概要：
    原告原以旭大電機有限公司為投保單位，參加勞工保險為被
    保險人。原告以其於民國（下同）84年9月13日被電爐灼傷
    致遺有疤痕、排汗功能喪失，於92年1月24日檢據申請殘廢
    給付。案經被告審查，以其所請係於身體皮膚排汗功能喪失
    得請領殘廢給付規定發布前即已審定成殘，乃以92年4月2日
    保給殘字第09260234470號函（下稱原處分）核定所請殘廢
    給付不予給付。原告不服，向勞工保險監理委員會申請審議
    ，經該會以92年8月5日92保監審字第1807號審定書審定申請
    審議駁回後，原告仍不服，經提起訴願遭決定駁回後，遂提
    起行政訴訟。
二、兩造聲明：
　(一)原告聲明：
    1.訴願決定、爭議審定及原處分均撤銷。
    2.被告應作成核付原告殘廢給付新臺幣（下同）374,276元
      之行政處分。
　(二)被告聲明：如主文所示。
三、兩造之爭點：
　(一)原告主張之理由：
    1.依勞工保險條例第53條、第30條規定，保險給付從「治療
      終止」或「1年以上」得「請領之日」起2年內均可申領。
      原告於90年10月30日確認「外科治療終止」，並於92年1
      月21日重新由醫師認殘，即填表提出殘廢給付申請，當然
      符合請領規定。
    2.次按勞工保險殘廢給付標準表「頭、臉、頸」障害系列第
      57障害項目規定「頭部、顏面部或頸部受損壞致遺存顯著
      醜形者。」為第10等級；又行政院勞工委員會88年10月8
      日台88勞保三字第0044728號函發布補充增列勞工保險「
      身體皮膚、排汗功能喪失者」之審查標準規定，喪失6～
      10%為第12等級，11～15%為第11等級，16～20%為第9等級
      。再按勞工保險條例第55條第3款規定：「被保險人身體
      遺存障害，同時適合殘廢給付標準表之第14等級至第1等
      級間任何兩項目以上時，按其最高殘廢等級再升1等級給
      與之。但最高等級為第1級時，按第1等級給與之。」依原
      告92年1月21日再行開具之殘廢診斷書載：「．．．（三
      ）身體排汗功能障害欄1.身體排汗功能喪失程度（計算標
      準以手掌大小約為1%體表面積）：喪失15%，（包含頸部
      面積2%，兩上肢及軀幹體表面積13%）。」應符合第11等
      級，又「頸部」遺存顯著醜形為第10等級，故合併升1等
      級而應核定第9等級。
    3.原告自84年9月13日工作遭電燒灼傷至行政院國軍退除役
      官兵輔導委員會高雄榮民總醫院（下簡稱高雄榮民總醫院
      ）清創手術後雖未再回診治療，惟仍自尋民間「草藥敷療
      」而未中斷治療，直至90年3月27日至10月30日止，又再
      回高雄榮民總醫院回診共4次（病歷祇記錄2次，有健保資
      料可查），並請求開具勞工保險殘廢診斷書，亦確認治療
      終止。被告於原告90年11月7日第1次申請殘廢給付時，業
      以「外科治療終止」未達1年所請殘廢不予給付為由，作
      出行政處分，嗣原告92年2月21日再開具勞工保險殘廢診
      斷書，以確認「外科治療終止」1年以上時，被告又作出
      勞工保險條例第56條：「保險人於審核殘廢給付認為有複
      檢必要時，得另行指定醫院或醫師複檢」規定之要求，逕
      送專業特約醫師審查，然卻以原處分認本件無行政院勞工
      委員會88年10月8日台88勞保三字第0044728號函之適用而
      否准，顯就同一請領保險給付，做出多種不同、更不利益
      之處分，似已違反行政程序法第8條、第10條之規定，及
      按司法院釋字第287號解釋之意旨。原告既經被告之特約
      醫療院所指定複檢，再次確認於90年10月30日外科治療終
      止，92年1月21日重新認定殘廢，自仍有上開函之適用。
  (二)被告主張之理由：
    1.原告以其84年9月13日被電爐灼傷致遺有疤痕、排汗功能
      喪失，於90年11月6日檢據向被告申請殘廢給付。經被告
      審查，以其所送高雄榮民總醫院90年10月30日出具之殘廢
      診斷書載，所患傷病外科治療終止為90年10月30日，其外
      科治療終止後並未達1年以上，與請領給付之條件不合，
      被告乃以90年12月4日90保給字第6085232號函核定不予給
      付；嗣原告復於92年1月24日再次檢據向被告申請殘廢給
      付，經被告向原告就診之高雄榮民總醫院洽詢所得92年3
      月3日高總行字第0920001606號覆函及所附查詢表略以「
      本病患之排汗功能障礙源於身體之燒傷，對燒傷之外科治
      療僅84年9月19日之廓創手術1次，並無排汗功能之外科治
      療。其所患面積除頭、臉、頸外佔體表面積15%．．．其
      後門診2次僅係要求開立診斷書，其受傷後1年（85年9月
      13日）即已症狀固定。」，故被告以其所患係在行政院勞
      工委員會88年10月8日台88勞保三字第0044728號函增列之
      勞工保險給付障害項目「身體皮膚、排汗功能喪失者」及
      審查標準發布前即已審定成殘，乃以原處分核定不給付，
      並無違誤。
    2.原告主張於92年1月21日經被告特約醫療院所指定複檢，
      重新由醫師認殘後應已符合請領規定，被告應按第9等級
      給付，且其於90年3月27日至同年10月30日有4次回診高雄
      榮民總醫院云云。惟據被告向原告就診之高雄榮民總醫院
      洽詢，該院回覆之回診次數與原告所稱不同，然不論其回
      診之次數，據該院回函可知原告受傷後1年（85年9月13日
      ）即已症狀固定，故原告於行政院勞工委員會增列勞工保
      險身體皮膚、排汗功能之給付標準規定發布前即已診斷成
      殘；又被告與高雄榮民總醫院並無特約關係，且被告亦無
      指定原告複檢之情事，故被告以原處分否准所請，於法並
      無不合。原告復主張依司法院釋字第287號解釋之精神，
      其情形應可適用行政院勞工委員會之首揭規定，且被告前
      後2次處分有違行政程序法第8條及第10條之規定云云；惟
      按行政院勞工委員會所增列身體皮膚、排汗功能之給付標
      準，係依據勞工保險條例施行細則第80條規定而來，故該
      給付標準應非屬一般行政函釋（即行政規則），自無司法
      院釋字第287號解釋之適用，且被告係依所查得之事實適
      用法律，自亦無違反行政程序法第8條及第10條之規定。
　　理  由
一、原告起訴時，被告之代表人為廖碧英，嗣於訴訟中變更為乙
    ○，茲據新任代表人具狀聲明承受訴訟，核無不合，應予准
    許。
二、原告主張：原告於84年9月13日被電爐灼傷致遺有疤痕、排
    汗功能喪失，於90年10月30日確認外科治療終止，於92年1
    月21日重新由醫師審定成殘，檢據向被告申請殘廢給付，詎
    被告以原告排汗功能喪失之障害，發生在補充增列勞工保險
    身體皮膚、排汗功能喪失者之審查標準生效前，乃否准所請
    ，於法不合，據此，依行政訴訟法第5條第2項及勞工保險條
    例第53條規定，求為判決如聲明所示云云。被告則以：勞工
    保險殘廢給付標準表中原來並無「身體皮膚、排汗功能喪失
    」之殘廢給付項目之規定，嗣經行政院勞工委員會於88年10
    月8日增列勞工保險給付障害項目「身體皮膚、排汗功能喪
    失者」及審查標準，原告係84年9月13日受傷，其治療終止
    後1年即85年間可確定皮膚排汗功能無法復原，是原告自不
    得溯及適用上開審查標準，被告不予給付，於法自屬有據，
    求為判決駁回原告之訴等語。
三、按勞工保險條例第53條規定：「被保險人因普通傷害或罹患
    普通疾病，經治療終止後，如身體遺存障害，適合殘廢給付
    標準表規定之項目，並經保險人自設或特約醫院診斷為永久
    殘廢者，依同表規定之殘廢等級及給付標準，1次請領殘廢
    補助費．．．。」「被保險人領取普通傷病給付期滿，或其
    所患普通傷病經治療1年以上尚未痊癒，如身體遺存障害，
    適合殘廢給付標準表規定之項目，並經保險人自設或特約醫
    院診斷為永不能復原者，得比照前項規定辦理。」勞工保險
    殘廢給付標準表「頭、臉、頸」障害系列第57障害項目「頭
    部、顏面部或頸部受損壞致遺存顯著醜形者。」為第10殘廢
    等級，給付220日。又行政院勞工委員會88年10月8日台88勞
    保三字第0044728號函增列勞工保險給付障害項目「身體皮
    膚、排汗功能喪失者」及審查標準，「皮膚」障害系列障害
    項目「身體皮膚、排汗功能喪失者。」喪失6～10%為第12殘
    廢等級，給付100日，喪失21～30%為第7殘廢等級，給付440
    日，上開函文自發布之日起算第3日發生效力，亦即自88年1
    0月10日起生效。
四、原告原為勞工保險被保險人，以其84年9月13日被電爐灼傷
    致遺有疤痕、排汗功能喪失，前檢送高雄榮民總醫院90年10
    月30日出具之勞工保險殘廢診斷書，於90年11月7日向被告
    申請殘廢給付，惟該勞工保險殘廢診斷書載所患傷病外科治
    療終止為90年10月30日，其外科治療終止後並未達1年以上
    ，與勞工保險條例第53條請領給付之條件不合，被告乃以90
    年12月4日90保給字第6085232號函核定不予給付；嗣原告於
    92年1月24日再次檢據高雄榮民總醫院92年1月21日出具之勞
    工保險殘廢診斷書，以兩上肢及軀幹之身體排汗功能喪失15
    %向被告申請殘廢給付等情，為兩造所不爭，並有勞工保險
    給付申請書、高雄榮民總醫院勞工保險殘廢診斷書等影本附
    原處分可稽，堪認屬實。
五、本件之爭執，在於原告係於何時治療終止？是否適用行政院
    勞工委員會88年10月8日台88勞保三字第0044728號函增列之
    勞工保險給付障害項目「身體皮膚、排汗功能喪失者」及審
    查標準？經查：
  (一)按立法者所制訂之勞工保險條例第53條之附表即勞工保險殘
    廢給付標準表中並無「皮膚」障害系列，行政院勞工委員會
    88年10月8日台88勞保三字第0044728號函增列之勞工保險給
    付障害項目「身體皮膚、排汗功能喪失者」及審查標準。核
    上開障害項目及審查標準其性質上係依據勞工保險條例施行
    細則第80條規定「本條例第55條及勞工保險殘廢給付標準表
    未規定之事項，得由中央主管機關補充規定之。」而訂定，
    即就勞工保險條例及殘廢給付標準表未規定之事項為新增之
    規定，而非就該條例或該標準表為解釋性之說明，是並無溯
    及既往之效力，且該障害項目及審查標準本身亦未訂有溯及
    既往之規定，合先敘明。
  (二)依高雄榮民總醫院92年1月21日出具之勞工保險殘廢診斷書
    記載：「病人因電燒傷，占體表面積22%，於84年9月13日初
    診，同年月19日行清創手術，殘廢近因為電燒傷，殘廢部位
    為兩上肢及軀幹，90年10月30日治療終止診斷殘廢。」原告
    雖主張：其於92年1月21日經被告特約醫療院所指定複檢，
    重新由醫師認殘後應已符合請領規定，被告應按第9等級給
    付，且其於90年3月27至同年10月30日有4次回診高雄榮民總
    醫院，應有行政院勞工委員會88年10月8日台88勞保三字第
    0044728號函發布補充增列勞工保險身體皮膚、排汗功能喪
    失者之審查標準規定之適用云云。惟經被告陳明其與高雄榮
    民總醫院並無特約關係，被告亦無指定原告複檢之情事。本
    件經被告向高雄榮民總醫院查詢，據該院函復之病歷資料查
    詢函覆表記載：「本病患之排汗功能障礙源於身體之燒傷，
    對燒傷之外科治療僅84年9月19日之廓創手術乙次，並無對
    排汗功能障礙之外科治療。其所患面積除頭、臉、頸外佔體
    表面積15%。．．．（其後）門診2次僅係要求開立診斷書，
    其受傷後1年（85年9月13日）即已症狀固定。」有該醫院92
    年3月3日高總行字第0920001606號函及所附之查詢表影本附
    原處分卷可憑。依上開審查標準附註二規定，所謂身體皮膚
    排汗功能喪失者，係指「外傷或燒傷或化學灼傷引起障礙除
    頭、臉、頸部以外身體遺存肥厚性疤痕（含植皮供應之肥厚
    疤痕）或植皮後之疤痕」而言，依一般醫理，外科治療1年
    終止後應即可確定皮膚排汗功能無法復原（上開審查標準附
    註四亦規定「本項障害鑑定時間以外科治療終止1年後始得
    進行判定。」）。是原告84年9月13日之燒傷，於外科治療
    1年終止後即85年間即可確定皮膚排汗功能無法復原，即關
    於皮膚、排汗功能喪失之障害之事故應在85年間即已發生，
    即不論原告回診之次數，其85年間疤痕影響排汗功能之症狀
    即已固定，早在上開障害項目及審查標準發布前，自無該障
    害項目及審查標準之適用。
  (三)復依上開高雄榮民總醫院92年1月21日出具之勞工保險殘廢
    診斷書所載其疤痕大部分在兩上肢及軀幹，所載原告殘廢部
    位為「兩上肢及軀幹」，未含「頸部」部分而無詳況之記載
    ，自無首揭頭臉頸障害系列遺存顯著醜形之適用，且原告本
    次亦未就頭臉頸障害部分申請殘廢給付，併此敘明。至被告
    主張被告曾以90年12月4日90保給字第6085232號函復需治療
    1年以上暫不予給付乙節，該函理由固與原處分有異，惟對
    原處分否准殘廢給付並無影響，且行政處分並非釋示，此與
    原告主張是否應適用司法院釋字第287號解釋意旨無涉。
六、綜上所述，原告之主張，均無可採，原處分否准原告所為殘
    廢給付之申請，認事用法，尚無違誤，爭議審定及訴願決定
    遞予維持，亦無不合，原告訴請如聲明所示，於法無據，應
    予駁回。
據上論結，本件原告之訴為無理由，爰依行政訴訟法第98條第3
項前段，判決如主文。
中　　華　　民　　國　　94　　年　 　3　　月　 16  　 日
                            第三庭審判長法  官　王立杰
                                        法  官  王碧芳
                                        法  官  胡方新
上為正本係照原本作成。
如不服本判決，應於送達後20日內，向本院提出上訴狀並表明上
訴理由，如於本判決宣示後送達前提起上訴者，應於判決送達後
20日內補提上訴理由書（須按他造人數附繕本）。
中　　華　　民　　國　　94　　年　 　3　　月　 16  　 日
                                        書記官  陳幸潔
